臺灣桃園地方法院民事判決　　　　　　　 100年度訴字第36號
原　　　告　　陳張金連
訴訟代理人　　陳銘徹
被　　　告　　許家暐
　　　　　　　許鴻彥
兼上列二人共
同訴訟代理人　李芳貞
上列當事人間請求損害賠償事件，本院於民國100 年9 月26日言
詞辯論終結，判決如下：
    主  文
被告許家暐應給付原告新臺幣伍萬肆仟玖佰陸拾柒元，及自民國
九十九年十二月二日起至清償日止，按週年利率百分之五計算之
利息。
原告其餘之訴駁回。
訴訟費用由被告許家暐負擔百分之七，餘由原告負擔。
本判決第一項得假執行。
原告其餘假執行之聲請駁回。
    事實及理由
一、原告起訴主張：
  (一)被告許家暐係79年9 月23日生，於本件交通事故發生時，係
    未滿20歲之限制行為能力人。被告許家暐於98年10月12日上
    午騎乘車牌號碼為BC3-482 號重型機車，沿桃園縣平鎮市○
    ○路由大溪鎮往龍潭鄉方向行駛，於同日上午10時許，行經
    桃園縣龍潭鄉○○路○○段127 號對面時（以下簡稱：系爭
    事故地點），疏未注意車前狀況，致撞及原告，使原告受有
    雙側恥骨閉鎖性骨折、下巴、雙腳、右手肘擦傷、右髖及骨
    盆挫傷等傷害。又被告許鴻彥、李芳貞係被告許家暐之法定
    代理人，原告爰依侵權行為損害賠償法律關係，請求被告應
    連帶賠償原告所受之損害。
  (二)原告所受之損害如下：
    1.醫療費用：原告自受傷起至99年9 月16日止，共已支出醫
      療費用新臺幣（下同）4,490元。
    2.營業損失：原告原在桃園縣龍潭鄉○○路○○段127 號經
      營檳榔攤，每月約有3 萬元以上之淨利，原告因本件事故
      致行動不便，自98年10月13日起至99年11月12日止，共有
      13個月無法營業，造成原告至少受有13個月之營業損失。
      以每個月3 萬元計算，爰請求其中11個月之營業損失共計
      33萬元。
    3.精神慰撫金：原告因本件事故受傷，長期行動不便，每逢
      風吹或陰雨天，傷處骨頭便酸痛不已，致原告身心長期痛
      苦不已，爰請求精神慰撫金50萬元。
  (三)並聲明：(1)被告應連帶給付原告834,490 元，及自起訴狀繕
    本送達最後一被告之翌日起至清償日止，按週年利率5 ％計
    算之利息；(2)願供擔保，請准宣告假執行。
二、被告抗辯稱：
  (一)被告許家暐騎乘機車行經系爭事故地點時，依號口號誌係綠
    燈直行，原告無視交岔路口號誌之指示突然闖入被告許家暐
    行駛之車道致遭被告許家暐騎乘之機車撞及。是本件事故之
    發生，被告許家暐並無任何過失。又原告係於98年10月12日
    因本件事受傷至國軍桃園總醫院就醫，觀諸原告所提出之醫
    療費用明細，除受傷當日之費用與本件事故有關外，其餘就
    醫日期均已相隔半年以上，難認與本件事故有關。另原告於
    本件事故發生時年事已高，其所稱之檳榔攤應係原告之家人
    經營，原告如主張係其經營，應舉證證明之。又原告就本件
    事故之發生亦與有過失，故被告依民法第217 條規定，主張
    過失相抵。
  (二)本件被告許家暐因本件交通事故亦受有下顎撕裂傷、左大腿
    挫傷等傷害，及眼鏡毀壞，被告許家暐因此共支出醫療費22
    2 元、更換眼鏡費用3,500 元，另被告許家暐因本件交通事
    故遭受驚恐，精神上所受之壓力甚大，爰請求精神慰藉金6
    萬元。被告許家暐所受之前開損害並主張與原告請求之金額
    抵銷。
  (三)並聲明：原告之訴駁回。
三、本件原告起訴主張被告許家暐係於本件交通事故發生時，係
    未滿20歲之限制行為能力人，被告許家暐於98年10月12日上
    午騎乘車牌號碼為BC3-482 號重型機車，沿桃園縣平鎮市○
    ○路由大溪鎮往龍潭鄉方向行駛，於同日上午10時許，行經
    系爭事故地點時，撞及原告，使原告受有雙側恥骨閉鎖性骨
    折、下巴、雙腳、右手肘擦傷、右髖及骨盆挫傷等傷害，及
    被告許鴻彥、李芳貞係被告許家暐之法定代理人之事實，業
    據原告提出診斷證明書影本1 紙、本院99年度桃交簡字第18
    93號刑事交易判決影本1 份、戶籍謄本正本2 份等為證（見
    本院卷一第8 頁、第9 頁、第42頁至第44頁），並為被告所
    不爭執，復經本院依職權調閱本院99年度桃交簡字第1893號
    （含臺灣桃園地方法院檢察署99年度偵字第8508號卷）審認
    無誤。是原告上開主張之事實，自堪信為真實可採。惟被告
    以前開各詞置辯，是本件應審究者為：(一)被告許家暐就本件
    交通事故是否有過失？(二)被告許鴻彥、李芳貞是否應依民法
    第187 條第1 項規定負連帶賠償責任？(三)原告各項請求是否
    有據？(四)原告就本件交通事故是否與有過失？
四、茲分論述如下：
  (一)被告許家暐就本件交通事故是否有過失？
    按汽車行駛時，駕駛人應注意車前狀況及兩車併行之間隔，
    並隨時採取必要之安全措施。道路交通安全規則第94條第3
    項定有明文。查，被告許家暐騎乘重型機車行經系爭事故地
    點時，為超越前方兩輛機車，且因當時下雨，視線不佳，致
    未注意正欲穿越道路之原告而遭及原告等情，已據被告許家
    暐於警詢所自陳（見本院卷一第66頁）；而系爭事故地點係
    一路面無缺陷、乾燥，為直路之市區○○道路，且日間自然
    光線，視距良好，此有現場照片影本11張、道路交通事故現
    場圖影本1 紙、道路交通事故調查報告表(一)影本1 紙附卷可
    稽（見本院卷一第73頁至第80頁），顯見事故當時並無不能
    注意之情事，則被告許家暐騎乘重型機車行經系爭事故地點
    超越前方兩輛機車時，竟應注意能注意而疏未注意車前狀況
    ，並隨時採取必要之安全措施，致撞及其右側正欲穿越道路
    之原告，使原告受有雙側恥骨閉鎖性骨折、下巴、雙腳、右
    手肘擦傷、右髖及骨盆挫傷等傷害，足見被告許家暐就本件
    交通事故之發生顯有過失，且其過失與原告所受之傷害間，
    亦有相當因果關係。至證人張建宇雖到庭證稱：當時被告許
    家暐係綠燈直行等語，惟被告許家暐係因未注意車前狀況肇
    致本件交通事故，縱原告未遵守交通號誌而穿越道路，亦係
    原告是否與有過失之範疇，仍不能脫免被告許家暐之過失責
    任。是被告辯稱伊並無過失云云，無足採信。
  (二)被告許鴻彥、李芳貞是否應依民法第187 條第1 項規定負連
    帶賠償責任？
    次按「無行為能力人或限制行為能力人，不法侵害他人之權
    利者，以行為時有識別能力為限，與其法定代理人連帶負損
    害賠償責任。行為時無識別能力者，由其法定代理人負損害
    賠償責任。」、「前項情形，法定代理人如其監督並未疏懈
    ，或縱加以相當之監督，而仍不免發生損害者，不負賠償責
    任。」民法第187 條第1 項、第2 項分別定有明文。查，本
    件被告許家暐於本件交通事故發生時係合法領有重型機車駕
    駛執照之人，業據被告許家暐於警詢時所自陳，並有道路交
    通事故調查報告表(二)之記載可據（見本院卷一第66頁、第81
    頁），被告許家暐既係合法領有重型機車駕駛執照之人，其
    對道路交通安全規則自應知之甚稔，並有能力騎乘重型機車
    行駛於道路；又被告許家暐於本件交通事故發生時正服役於
    軍中，並與軍中同僚張建宇分別騎乘機車自所服務之營區欲
    前往國軍桃園總醫院等情，亦據證人張建宇到庭證述明確（
    見本院卷一第111 頁背頁）。是被告許家暐當時既正服役於
    軍中，並自所服務之營區騎乘重型機車外出，自非被告許鴻
    彥、李芳貞監督能力之所及；且被告許家暐既合法領有重型
    機車駕駛執照，對道路交通安全規則自應知之甚稔，並應予
    以遵守，而本件交通事故係因被告許家暐於騎乘重型機車行
    經系爭事故地點時，疏未注意車前狀況所致，縱被告許鴻彥
    、李芳貞加以相當之監督，仍不免發生本件交通事故，被告
    許鴻彥、李芳貞自得依民法第187 條第2 項規定主張免責。
    從而，原告依民法第187 條第1 項規定，主張被告許鴻彥、
    李芳貞應與被告許家暐就原告所受之損害應負連帶賠償責任
    云云，為無理由。
  (三)原告各項請求是否有據？
    再按「因故意或過失不法侵害他人之權利者，負損害賠償責
    任。」、「汽車、機車或其他非依軌道行駛之動力車輛，在
    使用中加損害於他人者，駕駛人應賠償因此所生之損害。」
    、「不法侵害他人之身體或健康者，對於被害人因此喪失或
    減少勞動能力，或增加生活上之需要時，應負損害賠償責任
    。」、「不法侵害他人之身體、健康、名譽、自由、信用、
    隱私、貞操，或不法侵害其他人格法益而情節重大者，被害
    人雖非財產上之損害，亦得請求賠償相當之金額。」民法第
    184 條第1 項、第191 條之2 、第193 條第1 項、第195 條
    第1 項、分別定有明文。茲應審酌者為原告提出之各項請求
    是否合理？
    1.醫療費用：
      原告主張伊自受傷起至99年9 月16日止，共已支出醫療費
      用4,490 元之事實，固據其提出國軍總醫院醫療費用明細
      表影本3 紙為憑（見本院卷一第10頁至第11頁），惟經本
      院核對上開支出明細，除日期為98年11月12日支付500 元
      部分係原告於受傷當日前往國軍桃園總醫院急診所支付，
      係屬醫療上之必要費用外，其餘日期分別為99 年4月27日
      、99年6 月20日、99年6 月27日、99年7 月5 日、99年7
      月13日、99年7 月27日、99年8 月24日、99年9 月6 日、
      99年9 月15日、99年9 月16日，看診科別分別為骨科、急
      診、心臟、泌尿，在時間上與原告受傷時間相距至少有半
      年以上，原告復不能證明與其因本件交通事故所受之前開
      傷害有關。是原告此部分之請求於500 元之範圍內，為有
      理由，應予准許，逾此範圍之請求，則不應准許。
    2.營業損失：
      按當事人主張有利於己之事實者，就其事實有舉證之責任
      ；民事訴訟法第277 條前段定有明文。本件原告主張伊原
      經營檳榔攤，每月約有3 萬元以上之淨利，因本件事故致
      行動不便，自98年10月13日起至99年11月12日止，共有13
      個月無法營業，並請求其中11個月之營業損失共計33萬元
      云云。惟此為被告所否認，原告復無法舉證以實其說。是
      原告請求營業損失33萬元，即屬無據，不應准許。
    3.精神慰撫金：
      查原告於本件交通事故發生當時係高齡72歲之人，受有前
      述之傷害，對其肉體及精神確造成極大之痛苦，本院於審
      酌原告所受之傷害，及兩造之身分地位、經濟狀況等一切
      情狀，認為原告請求15萬元之精神慰藉金，尚屬公允，應
      予准許，逾此範圍之請求，則不應准許。
    4.綜上，原告因本件車禍所受之損害共為150,500元。
  (四)原告就本件交通事故是否與有過失？
    又按損害之發生或擴大，被害人與有過失者，法院得減輕賠
    償金額，或免除之；民法第217 條第1 項定有明文。又按行
    人穿越道路時，在設有行人穿越道、人行天橋或人行地下道
    者，必須經由行人穿越道、人行天橋或人行地下道穿越，不
    得在其100 公尺範圍內穿越道路。道路交通安全規則第134
    條第1 款定有明文。查，系爭事故地點經臺灣省桃園縣區車
    輛行車事故鑑定委員會派員前往實地測量，以被告許家暐之
    重型機車後方所遺留長1. 6公尺之倒地刮地痕起始處距離中
    興路九龍段與東龍街交岔路口最近之行人穿越道有22公尺，
    此有道路交通事故現場圖影本1 紙、臺灣省桃園縣區車輛行
    車事故鑑定委員會100 年8 月19日桃縣行字第1005203485號
    函1 份在卷可參（見本院卷一第79頁、卷二第7 頁）。是原
    告在距離系爭事故地點10 0公尺範圍內劃設有行人穿越道之
    道路欲穿道路時，原應行走行人穿越道穿越道路，詎其竟自
    系爭事故地點之路邊欲直接穿越道路，其就本件交通事故之
    發生亦與有過失顯明。又經本院審酌原告與被告許家暐之過
    失程度，認原告未遵守道路交通安全規則第134 條第1 款規
    定逕行穿越道路為本件交通事故之肇事主因，應負擔60％之
    責任，原告許家暐為肇事次因，應負擔40％之責任。
五、末按二人互負債務，而其給付種類相同，並均屆清償期者，
    各得以其債務，與他方之債務，互為抵銷。民法第334 條第
    1 項前段定有明文。查，本件被告許家暐因本件交通事故亦
    受有下顎撕裂傷、左大腿挫傷等傷害，及眼鏡毀壞，被告因
    此共支出醫療費222 元、更換眼鏡費用3,500 元之事實，業
    據其提出醫療費用明細收據正本1 紙、診斷證明書正本1 紙
    、收據正本1 紙等為憑（見本院卷一第36頁至第38頁），原
    告復未表示爭執，是被告許家暐此部分主張之事實，堪信為
    真。又本院於審酌被告許家暐所受之傷勢尚屬輕微，及兩造
    之身分地位、經濟狀況等一切情狀，認為被告許家暐所得主
    張抵銷之精神慰藉金於5,000 元之範圍，尚屬公允，應予准
    許，逾此範圍之請求，則不應准許。
六、綜上所述，本件原告本於侵權行為損害賠償法律關係，請求
    被告許家暐給付54,967元｛計算式：（150,500 ×40％）－
    〔（222 ＋3,500 ＋5,000 ）×60％〕＝54,967，小數點以
    下四捨一入｝，及自起訴狀繕本送達最後一被告翌日（即99
    年12月2 日）起至清償日止，按週年利率5 ％計算之遲延利
    息為有理由，應予准許；逾此範圍之請求，則為無理由，應
    予駁回。
七、原告勝訴部分，因本院判命被告許家暐給付之金額未逾50萬
    元，爰依民事訴訟法第389 條第1 項第5 款規定，依職權宣
    告假執行。至原告其餘之訴既經駁回，其假執行之聲請，失
    所附麗，亦應併予駁回。
八、本件事證已臻明確，兩造其餘之攻擊、防禦方法及所提出之
    事證，經本院審酌後，認與本件判決結果不生影響，爰不一
    一加以論述，附此敘明。
九、據上論結，本件原告之訴為一部有理由、一部無理由，依民
    事訴訟法第79條、第389 條第1 項第5 款，判決如主文。
中    華    民    國   100    年    10    月    17    日
                        民事第二庭  法  官  高明德
以上正本係照原本作成。
如對本判決上訴，須於判決送達後20日內向本院提出上訴狀。如
委任律師提起上訴者，應一併繳納上訴審裁判費。
中    華    民    國   100    年    10    月    18    日
                                    書記官  崔青菁